臺灣高等法院刑事判決
110年度上訴字第349號
上  訴  人  臺灣桃園地方檢察署檢察官 
上  訴  人  
即  被  告  張庭瑄



選任辯護人  徐建弘律師
            許金柱律師
上列上訴人等因被告違反洗錢防制法等案件，不服臺灣桃園地方
法院108年度金訴字第150號，中華民國109年12月10日第一審判
決（起訴案號：臺灣桃園地方檢察署108年度偵字第9170號），
提起上訴，本院判決如下：   
    主    文
上訴駁回。
    犯罪事實
一、張庭瑄明知金融機構帳戶係供個人使用之重要理財及交易工
    具，關係個人財產及信用之表徵，如將自己之金融機構帳戶
    提供他人使用，可能因此供不法詐騙份子利用以詐術使他人
    將款項匯入自己之金融機構帳戶後，再予提領運用，並預見
    可能因而幫助他人從事詐欺取財之目的，竟基於縱若有人持
    該金融機構帳戶之金融卡及密碼作為犯罪工具使用亦不違反
    其本意之不確定幫助詐欺故意，於民國107年10月26日前某
    日時，在不詳地點，以不詳方式，將其向臺灣銀行股份有限
    公司（下稱臺灣銀行）中壢分行申請開立之帳號0000000000
    00號帳戶（下稱臺灣銀行帳戶）之存摺、金融卡及密碼交付
    予真實姓名、年籍均不詳之詐欺集團成員使用，以供該詐欺
    集團成員作為提領及匯出款項之用，張庭瑄即以此行為幫助
    詐欺集團成員實施詐欺取財犯行。嗣該詐欺集團成員基於意
    圖為自己不法所有之詐欺取財犯意，先於107年10月25日下
    午3時3分許，在不詳地點，冒充東華大學總務科蔡小姐名義
    撥打電話予蔡明宏，佯稱：東華大學之油漆要交由蔡明宏施
    作，請蔡明宏於翌日至東華大學進行油漆工程估價等語；復
    於107年10月26日中午12時17分許，在不詳地點，冒充東華
    大學總務科蔡小姐名義撥打電話予蔡明宏，佯稱：東華大學
    之床具更換工程亦要交由蔡明宏施作，油漆及床具更換工程
    總金額為新臺幣（下同）2、300萬元，因工期很短，請蔡明
    宏先施作床具更換工程，並與東華大學先前之床具廠商陳先
    生聯絡等語，蔡明宏乃依該詐欺集團成員指示，先後撥打電
    話予該詐欺集團成員所冒充之床具廠商陳先生及「林緯毅經
    理」聯繫訂購床具事宜，致蔡明宏陷於錯誤，而依該自稱「
    林緯毅經理」之詐欺集團成員指示，於107年10月26日下午2
    時20分許，前往位在花蓮縣○○鄉○○街0段00號之花蓮縣○○鄉
    農會，以臨櫃匯款之方式，將28萬7,200元匯入張庭瑄上開
    臺灣銀行帳戶內，旋遭該詐欺集團成員提領一空。嗣蔡明宏
    於107年10月27日上午9時許，依約前往東華大學，欲與該大
    學總務科人員蔡小姐碰面，卻未見該名總務科人員現身，察
    覺有異而報警處理，始循線查知上情。
二、案經蔡明宏訴由桃園市政府警察局楊梅分局報告臺灣桃園地
    方檢察署檢察官偵查起訴。
    理    由
壹、證據能力部分：
一、按被告以外之人於審判外之陳述，雖不符刑事訴訟法第159
    條之1至第159條之4之規定，然經當事人於審判程序同意作
    為證據，法院審酌該言詞陳述或書面陳述作成時之情況，認
    為適當者，亦得為證據；當事人、代理人或辯護人於法院調
    查證據時，知有刑事訴訟法第159條第1項不得為證據之情形
    ，而未於言詞辯論終結前聲明異議者，視為有前項之同意，
    刑事訴訟法第159條之5定有明文。查，本判決下列認定事實
    所引用之被告以外之人於審判外所為之供述證據資料（包含
    人證與文書等證據），並無證據證明係公務員違背法定程序
    所取得；而檢察官、上訴人即被告張庭瑄（下稱被告）及其
    辯護人對本院審判期日提示之卷證，均不爭執其等證據能力
    （見本院卷第62頁），且迄至言詞辯論終結前亦未再聲明異
    議，本案證據資料作成時之情況，核無違法取證或其他瑕疵
    ，證明力亦無明顯過低之情形，認為以之作為證據為適當，
    依刑事訴訟法第159條之5規定，自均得作為證據。
二、至於非供述證據部分，檢察官、被告及其辯護人於本院審判
    期日均不爭執其等證據能力（見本院卷第63頁），復均查無
    違反法定程序取得或其他不得作為證據之情形，且經本院於
    審理期日提示予檢察官、被告及其辯護人而為合法調查，應
    認均有證據能力。
貳、實體部分：
一、認定犯罪事實所憑之證據及理由： 　　
    訊據被告固不爭執詐欺集團成員於取得其臺灣銀行帳戶之金
    融卡及密碼後，對告訴人蔡明宏施用詐術，致告訴人陷於錯
    誤，將款項匯入其申請開立之臺灣帳戶等情，然矢口否認有
    何幫助詐欺取財之犯行，辯稱：伊沒有將臺灣銀行帳戶交給
    別人使用，該銀行帳戶之存摺及提款卡是放在機車置物箱內
    不見的云云。惟查：
  ㈠真實姓名、年籍均不詳之詐欺集團成員於107年10月25日下午
    3時3分許，在不詳地點，冒充東華大學總務科蔡小姐名義撥
    打電話予蔡明宏，佯稱：東華大學之油漆要交由告訴人蔡明
    宏施作，請告訴人於翌日至東華大學進行油漆工程估價等語
    ；復於107年10月26日中午12時17分許，在不詳地點，冒充
    東華大學總務科蔡小姐名義撥打電話予告訴人，佯稱：東華
    大學之床具更換工程亦要交由告訴人施作，油漆及床具更換
    工程總金額為2、300萬元，因工期很短，請告訴人先施作床
    具更換工程，並與東華大學先前之床具廠商陳先生聯絡等語
    ，告訴人乃依該詐欺集團成員指示，先後撥打電話予該詐欺
    集團成員所冒充之床具廠商陳先生及「林緯毅經理」聯繫訂
    購床具事宜，致告訴人陷於錯誤，而依該自稱「林緯毅經理
    」之詐欺集團成員指示，於107年10月26日下午2時20分許，
    前往花蓮縣○○鄉農會，以臨櫃匯款之方式，將28萬7,200元
    匯入被告上開臺灣銀行帳戶內，旋遭該詐欺集團成員提領一
    空等情，為被告於原審及本院審理時所不爭執（見原審卷一
    第50至51頁；原審卷二第50至54頁；本院卷第65至66頁），
    復經證人即告訴人於警詢及原審審理時指述綦詳（見偵卷第
    15至17頁；原審卷二第42至46頁），並有臺灣銀行中壢分行
    107年12月19日中壢營字第00000000000號函及其檢附帳號00
    0000000000號帳戶之通訊中文名、地資料查詢（個人戶）及
    存摺存款歷史明細查詢、○○鄉農會匯款回條、告訴人名片、
    床鋪規格表、臺灣銀行中壢分行108年10月23日中壢營字第0
    0000000000號函及其檢附帳號000000000000號帳戶之存摺存
    款歷史明細查詢等件在卷可稽（見偵卷第10至13、18至19頁
    ；原審卷一第23至26頁），應堪認定，足認被告上開臺灣銀
    行帳戶確遭詐騙集團成員使用而作為詐欺告訴人之工具，且
    取款得逞無訛。
  ㈡被告客觀上有交付上開帳戶存摺、金融卡等物之行為，且其
    主觀上並具有幫助詐欺取財之不確定故意，茲述如下：
    ⒈按金融機構帳戶係供個人使用之重要理財及交易工具，於
      金融機構開設帳戶、請領存摺、金融卡，事關帳戶申請人
      之財產權益，帳戶內資金之進出亦將影響個人社會信用評
      價，而金融機構帳戶之存摺、金融卡分別為利用各金融機
      構及其設置之自動櫃員機（ATM）領取款項之重要憑證，
      印章、設定金融卡密碼之目的，分別係避免存摺、金融卡
      因遺失、被竊或其他原因脫離本人持有時，取得上開物品
      之人，若未同時取得印章或經原持卡人告知密碼，即難以
      持用該存摺、金融卡，是金融機構帳戶之存摺與提款卡、
      印鑑、密碼相結合，則專屬性、私密性更形提高，稍具通
      常社會歷練與經驗法則之一般人亦均有應妥善保管上開物
      件，防止被他人冒用之認知，且金融機構帳戶應以本人使
      用為原則，若非與本人有密切親誼關係或特殊信賴關係，
      實無任意供他人使用之理，縱有特殊情況偶有將金融機構
      帳戶之存摺、金融卡、印章及密碼交付他人之需，亦必深
      入瞭解該他人之可靠性與用途後再行提供，恆係吾人日常
      生活經驗與通常之事理。又邇來詐騙集團以各式事由詐欺
      被害人匯款，隨即將款項提領一空之手法層出不窮，詐騙
      集團成員為逃避檢警查緝，多數均係利用人頭帳戶作為所
      得財物匯入、取款之犯罪工具，亦屢為政府及金融機關多
      方宣導，且經媒體再三披露，是倘金融機構帳戶之存摺、
      金融卡、印章及密碼落入不明人士手中，不難想見極易被
      利用供作財產犯罪之工具，是避免本身金融機構帳戶被利
      用為詐財工具，應係一般生活所易於體察之常識。
　　⒉被告先於警詢時供稱：伊將伊臺灣銀行帳戶的存摺、提款
      卡（不含密碼）放在伊的車號000-000號重機車內，後來
      華南銀行打電話通知伊的帳戶遭警示，伊去找的時候就發
      現不見了等語（見偵卷第6頁反面）；復於偵查時供稱：1
      07年10月間，伊將機車停放在桃園市○○區○○街的全家便利
      商店前，臺灣銀行帳戶的存摺及提款卡放在機車車廂內，
      但伊不知道如何會遺失，機車車廂也沒有遭人撬開的痕跡
      ，伊是接到華南銀行打電話給伊表示伊的帳戶被列為警示
      帳戶，伊才去翻車廂東西，發現遺失。伊不知道詐欺集團
      如何知悉伊提款卡密碼，伊沒有將提款卡密碼寫在提款卡
      上，但伊有將提款卡密碼寫在便利貼上，並且將便利貼放
      在機車車廂內等語（見偵卷第25頁反面）；又於原審審理
      時供稱：因為伊繳助學貸款要用，伊就把寫上密碼的便條
      紙放在存摺裡等語（見原審卷二第53頁），則被告就其究
      竟有無將上開臺灣銀行帳戶金融卡之密碼存放在機車車廂
      內、記載密碼之便條紙究竟係直接貼放在機車車廂內抑或
      放在存摺裡等部分之供述前後並不完全相同，其所述是否
      全然屬實，即屬有疑。
　　⒊又持金融機構帳戶之存摺、印章或金融卡提領該帳戶內款
      項時，僅需由持用人輸入密碼即可使用，無需驗明身分，
      故一般人縱將金融帳戶密碼寫下以免遺忘，亦多會注意將
      密碼與存摺、金融卡分開放置，或僅記載部分數字作為提
      示，且通常不會將存摺及印章、密碼及金融卡同時放置一
      處，避免存摺、金融卡遺失或遭竊時，他人得以輕易依照
      與存摺、金融卡同置之密碼，逕行提領該帳戶內存款或冒
      用帳戶。查，本件案發時被告年已29歲，高中畢業，具有
      相當智識程度，且其申請開立8個金融機構帳戶，其中最
      常使用之金融機構帳戶為合作金庫銀行帳戶，又其所申請
      開立之郵局、合作金庫銀行及華南銀行等帳戶均係使用其
      生日作為密碼，並沒有被盜用，而上開臺灣銀行帳戶係其
      繳納助學貸款之帳戶，該金融卡密碼係使用比較好記憶的
      密碼000000等情，業據被告於原審供述甚明（見審金訴卷
      第59至62頁；原審卷二第50頁），則上開臺灣銀行帳戶既
      為被告繳納助學貸款之帳戶，於其助學貸款還款期間必須
      定期使用該帳戶，並係以較好記憶之000000設定密碼，殊
      難想像被告難以記憶此組密碼或者有必要將此組密碼全數
      記載，並書寫於紙條之必要。況且，被告於警詢及原審審
      理時自承：伊最後一次使用臺灣銀行帳戶約4年前，作為
      最後一筆還助學貸款用途，伊將該帳戶之存摺及金融卡一
      直放在機車車廂內等語（見偵卷第6頁反面；原審卷二第5
      0頁），則被告於本案發生前4年時即已還清助學貸款而不
      復使用上開臺灣銀行帳戶，何以其於還清助學貸款後4年
      之本案發生時仍將不復使用之上開臺灣銀行帳戶之存摺、
      金融卡及密碼置放在機車置物箱內？遑論依被告所述，其
      騎乘之機車車廂並無遭人撬開或毀損之情形，是被告前開
      所辯，顯與一般常情不合，堪認被告確有將上開臺灣銀行
      帳戶之金融卡密碼告知詐欺集團成員無訛。
　　⒋再被告上開臺灣銀行帳戶自104年7月22日先後貸款授權撥
      轉4,183元及金融卡提款1,805元後，該帳戶內餘款僅有22
      元，迄107年10月25日間均無交易紀錄，至107年10月26日
      該帳戶始由告訴人匯入款項元等情，有臺灣銀行中壢分行
      108年10月23日中壢營字第00000000000號函及其檢附帳號
      000000000000號帳戶之存摺存款歷史明細查詢1份附卷可
      查（見原審卷一第23至26頁），依上開帳戶餘額與相關資
      金流向及時間順序，顯與實務上常見幫助詐欺取財之行為
      人，將自身已無使用或不常用、餘額無幾甚至為零之金融
      帳戶交付詐騙集團使用之慣行相符；參以告訴人遭受詐騙
      時，詐欺集團成員係指定將款項匯轉至被告上開臺灣銀行
      帳戶後，款項旋遭人提領一空，足見詐欺集團成員使用上
      開臺灣銀行帳戶之金融卡及密碼取款時，已確知被告並未
      掛失或報警，益徵被告確有將上開帳戶之存摺、金融卡及
      密碼交予詐欺集團成年成員無訛。
　㈢綜上所述，被告所辯顯係卸責之詞，無可憑採。本件事證已
    臻明確，被告犯行洵堪認定，應予依法論科。
二、論罪：
  ㈠按刑法上之幫助犯，係對於犯罪與正犯有共同之認識，而以
    幫助之意思，對於正犯資以助力，而未參與實施犯罪之行為
    者而言（最高法院75年度台上字第1509號、88年度台上字第
    1270號判決要旨參照）。是以，如未參與實施犯罪構成要件
    之行為，且係出於幫助之意思提供助力，即屬幫助犯，而非
    共同正犯。查本案被告交付臺灣銀行帳戶之存摺、金融卡及
    密碼予詐欺集團成員使用，嗣該詐欺集團成員基於意圖為自
    己不法所有之詐欺取財犯意，對告訴人施用詐術，致告訴人
    陷於錯誤，因而匯款至上開臺灣銀行帳戶內，旋遭提領一空
    ，是被告所為係參與詐欺取財罪構成要件以外之行為，且在
    無證據證明被告係以正犯而非以幫助犯之犯意參與犯罪之情
    形下，應認其所為係幫助犯而非正犯行為。核被告所為，係
    犯刑法第30條第1項前段、第339 條第1項之幫助詐欺取財罪
    。
  ㈡被告以幫助他人犯詐欺取財罪之意思，參與犯罪構成要件以
    外之行為，其犯罪情節及惡性，與實施詐騙之詐欺正犯不能
    等同評價，爰依刑法第30條第2項之規定，按正犯之刑減輕
    之。
三、不另為無罪之諭知：
  ㈠起訴及上訴意旨另以：被告可預見將自己所有之帳戶金融卡
    及提款密碼等金融帳戶資料提供他人使用，極可能供詐欺集
    團作為人頭帳戶，使檢、警、憲、調人員與被害人均難以追
    查該詐欺罪所得財物，而掩飾詐欺集團所犯詐欺罪犯罪所得
    之去向，竟仍不違背本意，基於縱所提供之帳戶被作為掩飾
    詐欺取財罪不法所得去向之犯意，於上開時間，以不詳方式
    ，將其臺灣銀行帳戶之存摺、金融卡及密碼交付予詐欺集團
    成員，嗣該詐騙集團成員取得前開臺灣銀行帳戶之存摺、金
    融卡及密碼後，即意圖為自己不法之所有，對告訴人為詐欺
    取財犯行。因認被告亦同時涉犯違反洗錢防制法第14條第1
    項之洗錢罪嫌或幫助洗錢罪嫌等語。
  ㈡按洗錢防制法所稱之「洗錢」行為，依第2條之規定，係指：
    一、意圖掩飾或隱匿特定犯罪所得來源，或使他人逃避刑事
    追訴，而移轉或變更特定犯罪所得；二、掩飾或隱匿特定犯
    罪所得之本質、來源、去向、所在、所有權、處分權或其他
    權益者；三、收受、持有或使用他人之特定犯罪所得。並於
    第14條、第15條規定其罰則，俾防範犯罪行為人藉製造資金
    流動軌跡斷點之手段，去化不法利得與犯罪間之聯結。申言
    之，洗錢防制法之立法目的，在於防範及制止因犯第3條所
    列之特定犯罪而取得或變得之財物或財產上利益及其之孳息
    ，藉由包含處置（即將特定犯罪所得直接予以移轉或變更）
    、分層化（即以迂迴層轉、化整為零之多層化包裝方式，掩
    飾或隱匿特定犯罪所得）及整合（即收受、持有或使用他人
    之特定犯罪所得，使之回流至正常金融體系，而得以合法利
    用享受）等各階段之洗錢行為，使其形式上轉換成為合法來
    源，以掩飾或切斷特定犯罪所得與犯罪之關聯性，而藉以逃
    避追訴、處罰。
　㈢提供帳戶予他人使用是否構成洗錢行為，依前述說明及同法
    第2條第1、2款之規定，應以其在金流方面能否「掩飾或隱
    匿特定犯罪所得之本質、來源、去向、所在、所有權、處分
    權或其他權益者」，切斷資金與當初犯罪行為之關聯性而定
    。一般針對不特定多數人行騙之詐欺集團，所供被害人將款
    項匯入之帳戶，乃為該詐騙集團「取得」犯罪所得之手段，
    被害人發覺受騙後，即能立即指證其所匯入之特定帳戶，此
    部分之金流透明易查，在形式上無法合法化其所得來源，是
    該帳戶顯不能達到掩飾或隱匿特定犯罪所得之本質、來源之
    作用，當非洗錢防制法第2條第2款所定之洗錢行為甚明。提
    供金融帳戶提款卡及密碼之行為人，因已將帳戶之提款卡及
    密碼等物件提供他人使用，失去對自己帳戶之實際管領權限
    ，若無配合指示親自提款，即無收受、持有或使用特定犯罪
    所得之情形，且無積極之移轉或變更特定犯罪所得之行為，
    亦非屬洗錢防制法第2條第1款、第3款所稱之洗錢行為。
  ㈣洗錢防制法第2條修正之立法說明第3點雖謂「…㈣提供帳戶以
    掩飾不法所得之去向，例如：販售帳戶予他人使用…」等語
    ，似以販售帳戶為洗錢類型之一，然其僅係單純之舉例，並
    未說明何以與掩飾、隱匿之要件相當。而文義解釋為法律解
    釋之基礎，立法者之意思僅屬對構成要件文義之眾多解釋方
    法之一，仍須就法條文字之規範目的及保護利益具體分析。
    一般而言，洗錢防制法第2條第2款之掩飾、隱匿行為，目的
    在遮掩、粉飾、隱藏、切斷特定犯罪所得與特定犯罪間之關
    聯性，是此類洗錢行為須與欲掩飾、隱匿之特定犯罪所得間
    具有物理上接觸關係（事實接觸關係）。而提供金融帳戶金
    融卡及密碼供他人使用，嗣後被害人雖匯入款項，然此時之
    金流仍屬透明易查，在形式上無從合法化其所得來源，未造
    成金流斷點，尚不能達到掩飾或隱匿特定犯罪所得之來源、
    去向及所在之作用，故而，被告提供本案郵局帳戶存摺、金
    融卡及密碼之行為，即非洗錢防制法第2條第2款所指洗錢行
    為，無從成立一般洗錢罪之直接正犯（最高法院108年度台
    上大字第3101號裁定意旨參照）。是被告所為，並不該當於
    洗錢防制法第14條第1項之洗錢罪。
　㈤至於被告所為是否構成幫助洗錢罪部分，經查：
　  ⒈最高法院108年度台上大字第3101號大法庭裁定揭稱：「特
      定犯罪之正犯實行特定犯罪後，為掩飾、隱匿其犯罪所得
       財物之去向及所在，而令被害人將款項轉入其所持有、
      使用之他人金融帳戶，並由該特定犯罪正犯前往提領其犯
      罪所得款項得手，因已造成金流斷點，該當掩飾、隱匿之
      要件，該特定犯罪正犯自成立一般洗錢罪之正犯。如提供
      金融帳戶之行為人主觀上認識該帳戶可能作為對方收受、
      提領特定犯罪所得使用，對方提領後會產生遮斷金流以逃
      避國家追訴、處罰之效果，仍基於幫助之犯意，提供該帳
      戶之提款卡及密碼，以利洗錢之實行，應論以一般洗錢罪
      之幫助犯」。是提供金融帳戶之行為人是否成立一般洗錢
      罪之幫助犯，仍應以主觀上有無認識為斷。
  　⒉又幫助他人實行犯罪行為者，為幫助犯。刑法第30條第1項
      定有明文。所謂幫助行為，固包含積極之幫助與消極之幫
      助，但須所幫助之行為，與正犯之行為，具有直接關聯性
      ，始能成立幫助犯（最高法院98年度台上字第5999號判決
      意旨參照）。茲查，近年來詐欺事件恆傳，政府相關機關
      為防止民眾遭到詐欺集團成員矇騙致生損害，透過各種宣
      傳途徑，經常灌輸民眾當前詐欺集團慣用之詐欺手法，庶
      免民眾受害上當。其中借用他人之金融帳戶，作為詐欺集
      團向被害人取得錢財之工具，一般智慮健全者大都能理解
      知曉，並提高防範不任意將其個人金融帳戶借予他人使用
      ，避免遭到詐欺集團利用其金融帳戶資為詐欺取財之工具
      ，此部分之幫助行為，係在於詐欺集團利用其金融帳戶取
      信被害人，認為係與願意提供真實帳戶之所有人進行匯款
      ，而與詐欺行為之助成具有直接關聯性。然而，「洗錢」
      為專業用語，涉及複雜之金融及法律概念，一般市井民眾
      通常無法充分明白理解知曉「洗錢」之概念及其範疇，況
      且行為人提供詐欺集團金融帳戶後，得否助成洗錢行為之
      遂行，端視其後詐欺集團成員款項提領方式而有不同，除
      有行為人於提供金融帳戶時，已對於詐欺集團成員以現金
      提領後，將以層層轉交方式造成金流斷點等節有高度認識
      ，始可認其所為與一般洗錢罪具有直接關聯性之幫助行為
      。從而，一般民眾提供金融帳戶（存摺、提款卡、密碼）
      予不熟識之人，其主觀上或有詐欺集團可能會利用其提供
      之金融帳戶，作為向他人詐欺取財工具之直接故意或不確
      定故意，但若謂不問情節均認提供金融帳戶之行為人，主
      觀上均已認識該帳戶可能作為對方收受、提領特定犯罪所
      得使用，對方提領後會產生遮斷金流以逃避國家追訴、處
      罰之效果者，則不無將幫助詐欺行為與幫助洗錢行為之主
      觀犯意等視之，而與前揭最高法院108年度台上大字第310
      1號大法庭裁定意旨有違。　
　　⒊被告固然有提供上開臺灣銀行帳戶予詐欺集團使用，幫助
      詐欺集團成員對告訴人詐騙而使告訴人將受騙款項匯入被
      告所提供之上開臺灣銀行帳戶，嗣旋即遭提領一空等情。
      惟就被告提供帳戶幫助犯罪之目的，尚無證據證明係為掩
      飾、隱匿該等犯罪所得之本質、來源、去向、所在，或使
      他人逃避刑事追訴而移轉或變更特定犯罪所得之情事；且
      本件係被告以外之詐欺集團成員所為詐騙行為，而利用被
      告所提供之上開臺灣銀行帳戶，要求告訴人將詐騙款項直
      接匯入被告上開臺灣銀行帳戶之行為，屬於該等正犯實施
      詐欺行為之犯罪手段，並非詐欺集團成員於取得財物後，
      另為掩飾、隱匿詐騙所得之行為，亦非被告於詐欺集團成
      員實施詐欺犯罪取得財物後，另行提供帳戶而為之掩飾、
      隱匿。甚且，詐欺集團成員在蒐集人頭帳戶時，尚未實施
      犯罪，被告於提供上開臺灣銀行帳戶之金融卡時，特定犯
      罪既然尚未發生，被害人或犯罪所得還未產生，前置之特
      定犯罪尚未既遂前，單純提供帳戶是否該當洗錢或幫助洗
      錢罪，即不無疑問。從而，就本案被告提供帳戶幫助犯罪
      之目的，尚無證據係為掩飾、隱匿該等犯罪所得之本質、
      來源、去向、所在，或使他人逃避刑事追訴而移轉或變更
      特定犯罪所得之情事；遑論單純提供帳戶之被告，主觀上
      是否有積極避免使他人受追訴、處罰而對於犯罪所得或利
      益掩飾或隱匿，使之合法化或無法追溯之意思，更非無疑
      。是本院認不能僅因提供帳戶之人對於前置犯罪有所助力
      ，遽論其亦應構成後階段之洗錢或幫助洗錢罪嫌。此外，
      檢察官並未具體指出本案被告有何「掩飾、隱匿」犯罪所
      得之行為內容或方式，亦未積極證明被告有參與詐欺集團
      成員將提領之犯罪所得予以掩飾、隱匿，進而營造合法來
      源之外觀，或使其來源無法追溯之行為，更未提出事證證
      明被告主觀上有何「掩飾、隱匿」犯罪所得之犯意，自不
      能僅因被告提供上開臺灣銀行帳戶之存摺、金融卡及密碼
      等行為，遽論以洗錢之罪責（本院暨所屬法院107年度法
      律座談會刑事類提案第18號法律問題之研討結果亦同是認
      ），是被告於本院審理時辯稱其主觀上並無洗錢或幫助洗
      錢犯意等語，即非無據。
　  ⒋綜上所述，檢察官所提出之證據，尚未達於通常一般人均
      不致有所懷疑，而得確信被告確有上揭違反洗錢防制法罪
      嫌，本應為被告此部分無罪之諭知，然公訴意旨認被告此
      部分與前開有罪之刑法第30條第1項前段、第339條第1項
      之幫助詐欺取財犯行，係以一行為同時觸犯數罪名，為想
      像競合犯，屬裁判上一罪，爰不另為無罪之諭知，附此敘
      明。
四、上訴駁回之理由：
    原審審理結果，認被告犯幫助詐欺取財罪證明確，審酌被告
    提供上開臺灣銀行帳戶供詐欺集團使用，以此方式幫助他人
    從事詐欺取財之犯行，致使此類犯罪手法層出不窮，更造成
    犯罪偵查追訴及被害人追償的困難性，嚴重危害交易秩序與
    社會治安，所為實無足取，且詐欺集團成員取得上開帳戶後
    ，持以向告訴人詐騙，使告訴人匯入28萬7,200元，侵害財
    產法益之情節、程度及所生之危害非輕，併參酌被告本身並
    未實際參與詐欺犯行，責難性較小，暨其素行、智識程度、
    家庭經濟生活狀況、犯罪動機、目的、手段、犯後矢口否認
    ，惟尚知賠償告訴人損害，並已給付12萬元予告訴人，而與
    告訴人調解成立等一切情狀，量處有期徒刑2月，並諭知易
    科罰金之折算標準，經核其認事、用法並無違法或不當，量
    刑亦稱妥適，應予維持。是被告猶執前詞否認犯罪，上訴指
    摘原審判決不當云云，為無理由，應予駁回。
  ㈡檢察官上訴意旨略以：被告為具有正常事理判斷能力之成年
    人，對該金融帳戶同時作為他人所屬犯罪集團收受、提領特
    定犯罪所得使用，對方提領後會產生遮斷金流以逃避國家追
    訴、處罰之效果等節，其主觀上應有所認識，同具有未必故
    意，然原審未及審酌最高法院刑事大法庭揭櫫之最新法律解
    釋適用原則，致漏論被告同時成立一般洗錢罪之幫助犯，進
    而未依刑法第55條規定，從一重論以幫助洗錢罪處斷，顯有
    判決違背法令之違失等語。然被告所為並不該當洗錢防制法
    第14條第1項之洗錢罪或幫助洗錢罪，業經本院論述如前，
    是檢察官就此部分提起上訴，猶認被告成立幫助洗錢之犯行
    ，亦無理由，應予駁回。
據上論斷，應依刑事訴訟法第368條，判決如主文。
本案經檢察官廖榮寬提起公訴，檢察官王鈺玟提起上訴，檢察官
楊淑芬到庭執行職務。
中　　華　　民　　國　　110 　年　　4 　　月　　21　　日
                  刑事第二十三庭審判長法　官  許永煌
                                      法　官  黃美文
                                      法　官  雷淑雯
以上正本證明與原本無異。
被告不得上訴。
檢察官不得單獨就被告有罪部分提起上訴。
其餘部分，如不服本判決應於收受送達後20日內向本院提出上訴
書狀，並應敘述具體理由，惟須受刑事妥速審判法第9條限制；
其未敘述上訴理由者，應於上訴期間屆滿後20日內向本院補提理
由書（均須按他造當事人之人數附繕本）「切勿逕送上級法院」
。
刑事妥速審判法第9條：
除前條情形外，第二審法院維持第一審所為無罪判決，提起上訴
之理由，以下列事項為限：
一、判決所適用之法令牴觸憲法。
二、判決違背司法院解釋。
三、判決違背判例。
刑事訴訟法第377條至第379條、第393條第1款之規定，於前項案
件之審理，不適用之。
                                      書記官  林立柏
中　　華　　民　　國　　110 　年　　4 　　月　　27　　日
附錄本案論罪科刑法條全文
中華民國刑法第339條
（普通詐欺罪） 
意圖為自己或第三人不法之所有，以詐術使人將本人或第三人之
物交付者，處5年以下有期徒刑、拘役或科或併科50萬元以下罰
金。
以前項方法得財產上不法之利益或使第三人得之者，亦同。
前二項之未遂犯罰之。